【裁判字號】    91,上更(一),284
【裁判日期】    920311
【裁判案由】    妨害自由
【裁判全文】
臺灣高等法院臺中分院刑事判決                九十一年度上更(一)字第二八四號
    上  訴  人
    即  被  告  乙○○
    上  訴  人
    即  被  告  丙○○
    上  訴  人
    即  被  告  丁○○
    共      同
    選任辯護人  陳光龍
右上訴人等因妨害自由案件，不服臺灣台中地方法院八十八年度訴字第二五九號中華
民國八十九年八月十一日第一審判決（起訴案號：臺灣台中地方法院檢察署八十七年
度偵字第一七六七二、二五九九五號），提起上訴，判決後經最高法院發回更審，本
院判決如左：
    主      文
上訴駁回。
    事      實
一、乙○○有賭博前科（被判處罰金刑，不構成累犯）；丙○○曾於民國七十九年間
    ，因犯強盜等罪，經台灣台中地方法院判處有期徒刑十六年確定，後經減刑為有
    期徒刑十四年，於八十五年四月二十四日假釋出獄，需至九十三年四月十九日才
    假釋期滿；另丁○○曾於七十九年間，因犯強盜罪，經台灣台中地方法院判處有
    期徒刑三年十月確定，於七十九年八月二十日入監執行，八十二年七月九日假釋
    出獄交付保護管束，於同年十月十七日假釋期滿未被撤銷，以執行完畢論，復於
    八十三年間犯竊盜罪，經台灣台中地方法院判處有期徒刑十月確定，再於八十三
    年間，又犯贓物罪，後經台灣屏東地方法院判處有期徒刑八月確定，上開二罪經
    定其應執刑之有期徒刑一年四月，於八十四年八月七日入監執行，於八十五年十
    一月二十五日執行完畢，均不知悔改。緣乙○○與詹發財（業經檢察官不起訴處
    分）經甲○○之招攬，於八十五年七月十五日合夥投資美金十三萬元，委託甲○○及其配偶譚維皓操作外匯保證金交易，乙○○又介紹其母盧秀美、友人伏壽康
    （以上二人均經檢察官不起訴處分）予甲○○，盧秀美、伏壽康亦於八十五年八
    月二日各投資美金四萬元、三萬元，委託甲○○及其妻譚維皓操作外匯保證金交
    易。乙○○認為其等當初委託操作時，曾與甲○○口頭約定若虧損金額至投資總
    額百分之二十五時，即須停止操作，詎甲○○於虧損達到百分之二十五時，並未
    依約停止操作，致乙○○、詹發財共虧損美金十萬五千三百九十一元，盧秀美虧
    損美金三萬八千元，伏壽康虧損美金二萬三千五百元。乙○○不甘損失，且思及
    其母盧秀美、友人伏壽康均經其介紹而委託甲○○操作外匯保證金交易，遂自行
    決定代渠等向甲○○追償損失之金額，乃與丙○○、丁○○及另一名姓名、年籍
    均不詳之成年男子，共同基於非法妨害行動自由之犯意聯絡，先由乙○○在八十
    六年六月一日下午四時二十一分許（原審誤載為下午三時許），以電話聯繫佯稱
    要帶甲○○認識新客戶，並約甲○○駕車到台中巿水湳機場接載乙○○，甲○○
    不疑有他，乃駕駛登記在其配偶譚維皓名下之車號Ｈ五－六七七六號自小客車，
    前往水湳機場接乙○○，後乙○○即上車，並指示甲○○駕車離開，約二、三十
    分鐘後，甲○○駕駛上開汽車駛至台中縣大雅鄉○○街一一三號前，乙○○即與
    在上址等候之丙○○、丁○○及該名不詳姓名之成年男子，將甲○○強行推入甲○○所駕駛上開車號Ｈ五－六七七六號自小客車之後座，而以此非法方法剝奪限
    制甲○○之行動自由，並隨即將甲○○押往丙○○之父（即不知情之張文喜）所
    有位在台中縣和平鄉○○路○段和興巷六十號房屋正上方之鐵皮屋。抵達上址後
    ，乙○○為強迫甲○○償還其投資外匯交易買賣之損失金額，即指著鐵皮屋外一
    處坑洞向甲○○恐嚇稱：「這就是你要埋屍的坑洞」，致甲○○心生畏懼，乃在
    乙○○等人之脅迫下，在鐵皮屋內簽立金額分別為新台幣（下同）二百二十二萬
    零四百二十一元、八十三萬八千七百五十元、四十四萬零二十八元之本票三張、
    切結書三張及車號Ｈ五－六七七六號自小客車讓渡書一張予乙○○。乙○○等人
    於得逞後，乃將甲○○載往台中巿精武路上之「茶痴」泡沬紅茶店，迄同日晚八
    時許，始允甲○○離去，甲○○才回復行動自由。乙○○並取走甲○○所使用之
    Ｈ五－六七七六號自小客車，妨害其行使該輛自小客車之權利。嗣乙○○即以甲○○所清償為由，將本票、自小客車交予不知情之詹發財、伏壽康、盧秀美。
二、案經被害人甲○○訴由台灣省政府警務處刑事警察大隊報請臺灣臺中地方法院檢
    察署檢察官偵查起訴。
    理      由
一、訊據上訴人即被告（以下簡稱為被告）乙○○、丙○○、丁○○等三人於本院更
    審調查時，雖不否認告訴人甲○○有於八十六年六月一日下午，在台中縣和平鄉
    ○○路○段和興巷六十號房屋正上方之鐵皮屋內與其等見面之事，被告乙○○亦
    坦認告訴人甲○○確有簽立前開本票三張、切結書三張、及車號Ｈ五－六七七六
    號自小客車讓渡書交其收執，及其嗣後有依據上開自小客車之讓渡書，而開走告
    訴人甲○○所駕駛之上開自用小客車等情無誤，惟被告三人均矢口否認有何妨害
    自由犯行，被告乙○○辯稱：之前我有與告訴人甲○○討論如何解決，但他一
    直推託，當天我有約告訴人甲○○出來到茶痴談有關投資虧損的事，因我台北朋
    友介紹丙○○幫我們處理，因丙○○腳不方便，並約到他爸爸鐵皮屋去。下車後
    看到丙○○、丁○○他們在泡茶等我，我就介紹甲○○是金融分析師給他們認識
    ，順便介紹丙○○給告訴人甲○○，幫他投資理財，後來我說投資前，甲○○要
    先處理我們超過百分之二十五部分虧損的錢，因他沒有照約定操作而虧損，甲○○有答應，但他錢不夠，希望分期償還，我就和甲○○先離開到茶痴，與伏壽康
    碰面，甲○○就簽三張本票給我，及寫小客車讓渡書給我，切結書及讓渡書都是
    我事先準備，甲○○同意簽名，讓我保管小客車，還錢後我再把小客車還他。資
    料我事先就準備好，如他同意讓他簽較有憑據，簽完後我幫他把車上東西搬下來
    ，搬上甲○○叫的計程車，他就離開了。又本案前業經台灣台中地方法院檢察署
    檢察官前以八十六年度偵字第一六二○四號對其處分不起訴確定，檢察官再行起
    訴，於法不合云云。被告丁○○辯稱：當時我在丙○○和平鄉的一個廟泡茶，
    後來被告乙○○與他朋友甲○○過來跟我們泡茶，他們大約是三、四點來的，他
    們談一些投資的事及錢的問題，我聽不太懂，講到最後說甲○○有欠乙○○錢，
    甲○○就拿簿子給我及丙○○看，我有接過來看，甲○○、乙○○又繼續談，看
    到甲○○在現場寫票給乙○○，寫幾張及金額多少我不知道，票大約寫二、三張
    ，不知道是本票還是支票，後來大家又泡茶，之後甲○○、乙○○就離開了云云
    。被告丙○○則辯稱：是乙○○約被害人到山上的廟找我，當時我腳上石膏，
    當天他們開車下午五、六點到達鐵皮屋，之前丁○○與我就在那裡泡茶，乙○○
    他們來找我，主要是甲○○欠乙○○錢，希望他還錢，如甲○○有還乙○○錢，
    乙○○告訴甲○○說我有可能投資外匯，請他操作，甲○○就答應要還乙○○錢
    。甲○○一直講投資外匯可以賺很多錢，鼓吹我投資外匯，他只是用講的，沒拿
    資料給我們看，當時丁○○在泡茶，只有我們四人在場，我沒有答應投資，講二
    、三十分左右，乙○○及甲○○就開車離開了。（當時）有提到開本票擔保，至
    於下山後有無開票我不清楚，他們沒有在山上我那裡填任何資料。另伊當時因兩
    跟骨粉碎性骨折，至八十六年六月一日，猶以石膏固定中，根本無法涉犯前開犯
    行云云。
二、經查：
（一）按不起訴處分已確定之案件，非發現新事實新證據不得對於同一案件再行起訴
      ，所謂新事實或新證據者，祇須以前未經發現且足認被告有犯罪嫌疑為已足，
      並不以其確能證明犯罪為必要（參最高法院六十九年度台上字第一一三九號判
      例、八十一年度台上字第一六四四號判決）。本案告訴人甲○○雖曾於八十六
      年六月十二日向台灣省政府警務處刑事警察大隊指訴被告乙○○涉犯擄人勒贖
      、強盜等罪，經台灣台中地方法院檢察署檢察官偵查之後，於八十七年二月三
      日以該署八十六年度偵字第一六二○四號不起訴處分書，對被告乙○○及同案
      被告詹發財、伏壽康及盧秀美等人均為不起訴處分，並經台灣高等法院台中分
      院檢察署檢察官於八十七年四月十五日以八十七年議字第五七○號駁回再議之
      聲請。其理由略以：（１）告訴人於台中巿調查站應訊時，係稱有疑似「高天
      民」者與乙○○及另三名年輕人共同涉案，惟於台灣省政府警務處刑事警察大
      隊訊問時，卻絕口未提該名長相疑似「高天民」者，所稱涉案人數歧異，尚難
      採信。（２）該案證人許崑煌結證稱於八十六年六月一日十一時許，至水湳機
      場接乙○○、伏壽康，一起吃午飯，再到其家中泡茶，同日下午四、五時許，
      證人才開車搭載其等前往「茶痴」等語，核與張、伏二人所供內容相符。（３
      ）告訴人自稱曾遭到毆打，衡情應有相當明顯且嚴重之傷勢，卻未就醫取得驗
      傷證明，且告訴人之妻譚維皓證稱告訴人似乎並無大礙等語，顯見告訴人應無
      受傷，指訴內容不實。（４）至於告訴人指稱香煙盒、筆記本等物品上可能遺
      有被告乙○○之指紋，因乙○○已供稱告訴人交付Ｈ五－六七七六號自小客車
      時，曾幫忙告訴人清理車內之物品，則縱有乙○○之指紋，亦不能證明其有擄
      人勒贖之罪嫌。（５）告訴人既自願交付該輛自小客車，盧秀美即無收受贓物
      之問題。惟本案告訴人甲○○係於八十七年九月七日因見自由時報一則「搜捕
      槍擊犯起出Ｍ１６步槍」之報導，並看到刊載嫌犯即被告丙○○之照片，乃確
      認被告丙○○係當初共犯之一，隨即又於同日前往台灣省政府警務處刑事警察
      大隊報案，再次指稱於前揭時地遭被告乙○○、丙○○與其餘二名年輕人強押
      至某山區之一處農舍，被恐嚇其倘不順從，將埋在該處之坑洞，因而被迫在該
      農舍內簽立前述之本票及讓渡書等語，此有其當日之調查筆錄及該紙自由時報
      之報導在卷可稽（見八十七年度偵字第一七六七二號卷第九四至九六頁）。其
      後告訴人甲○○再經警方之通知，於八十七年九月十五日前往台中巿警察局第
      四分局，當場指認被告丙○○、丁○○均係當日共同妨害其行動自由者（見同
      上第一七六七二號偵查卷第九七至九八頁）。而本案當初係先經台中巿調查站
      調查，告訴人甲○○於八十六年六月二日於該站製有調查筆錄，除陳述前開過
      程外，並提出香菸外盒、打火機及筆記本等物品，供稱嫌犯曾經使用過（見前
      述第一六二○四號偵查卷第九三頁背面），並經法務部調查局在筆記本上採得
      三枚指紋（附於上開第一七六七二號偵查卷第五三頁）。此三枚指紋經檢察官
      函請內政部警政署刑事警察局鑑定是否與被告乙○○、丙○○、丁○○者相符
      ，其結果除其中一枚指紋，因指紋模糊、特徵點不足，無法比對外，餘二枚指
      紋，經比對與被告丁○○右拇指及右中指指紋相符，此亦有該局八十七年十月
      三十日（八七）刑紋字第八一六○七號函附鑑定書在卷可考（見上開第一七六
      七二號偵查卷第七九至八八頁）。此外，告訴人甲○○再於八十七年十一月四
      日帶同警方前往台中縣和平鄉○○村○○路○段和興巷六十號房屋正上方之農
      舍，指稱該處即係其遭強迫簽發本票及讓渡書之處，並稱：自其遭被告丙○○
      、丁○○等人強押上山後，若有空閒便會開車上山尋找當初被押之地點，其記
      憶中係循「東山樂園」旁之道路上山，車程約一、二個小時，其已上山尋找不
      下數十次，迨至八十七年十月十九日十四時許，告訴人至台中縣和平派出所，
      持其所劃好之農舍地圖、農舍形狀及屋外特徵詢問該派出所之警員王志民，經
      王志民帶往察看，即係其遭妨害自由之處等語（見同上第一七六七二號偵查卷
      第九九至一○○頁）；而台中縣和平鄉○○村○○路○段和興巷六十號房屋正
      上方之農舍確係被告丙○○之父張文喜所有，亦經和平派出所之警員王志民證
      述屬實（見同前第一七六七二號偵查卷第一○四頁），並攝有四張現場照片附
      卷可查。上開事實及證據均為台灣台中地方法院檢察署檢察官以八十六年度偵
      字第一六二○四號對被告乙○○處分不起訴前，所未經發現，而不及調查、斟
      酌者，且與共犯被告乙○○具有相當關聯性，且足徵告訴人所指訴被告乙○○
      與被告丁○○、丙○○等共同涉有上開犯罪嫌疑之可能性，是檢察官對被告乙○○再行起訴，應符合刑事訴訟法第二百六十條第一款之規定，並無同法第三
      百零三條第四款所定曾為不起訴分，而違背第二百六十條之規定再行起訴之情
      形，被告乙○○此部分辯解，尚無可採信，合先明。
（二）又被告乙○○、丙○○、丁○○等三人之前開犯行，業據告訴人甲○○於警訊
      及偵、審中均堅指不移。雖告訴人甲○○於警訊、偵查中，對於被告乙○○當
      日係何時與之聯絡、參與妨害自由之人數，在大雅鄉如何被妨害自由、幾人持
      槍，如何遭毆打受傷及下山等細節，所述或有前後未盡相符之情事，惟或因告
      訴人甲○○當時遭限制行動自由之際，係處於高度驚恐之狀態，致無法清晰記
      憶描述當時細節；且按證據之證明力如何，係屬事實審法院判斷之職權，法院
      本於審理所得之心證，就其指述之一部分認為確實可信而予以採取，至於受傷
      及槍枝部分，因其未驗傷及未扣得槍枝，而未判認被告等人有此犯行，原非法
      所不許。又被告乙○○、丙○○、丁○○等三人於偵、審中，迄本院前審審
      理前，猶均以：被告乙○○、丙○○二人互不認識，告訴人甲○○於案發當日
      下午，亦未曾至台中縣和平鄉○○村○○路○段和興巷六十號房屋正上方之鐵
      皮屋農舍（或宮廟）云云置辯。嗣在本院前審審理時，再推翻前詞，改稱：被
      告乙○○、丙○○二人確有認識，告訴人甲○○於案發當日下午，雖曾至台中
      縣和平鄉○○村○○路○段和興巷六十號房屋正上方之鐵皮屋農舍（或宮廟）
      ，但係自願，未受強迫云云（見本院前審卷第三○四、三○五頁）；且互核其
      等嗣於本院更審調查時之前揭所辯，對於當日究係何事，由被告乙○○帶同甲○○前往丙○○父親上開鐵皮屋與被告丙○○、丁○○二人會面？在該鐵皮屋
      時，告訴人甲○○是否有簽發本票等相關資料？亦不相一致，顯見其等所辯反
      覆且不一致，畏罪飾卸之情，已然可見。再被告乙○○雖辯稱：其於案發當
      日即八十六年六月一日下午四時以前，係與伏壽康在許崑煌之家中（見本院前
      審卷第三一三、三一四頁），惟此與其前在本院前審所辯：當天下午二時至六
      時，其與證人伏壽康、許崑煌三人均在許崑煌台中市○○路四六巷三之一號二
      樓家中泡茶談生意云云（見本院前審卷第一三八頁），已有不符。且就其等商
      談生意情形，經本院前審隔離訊問結果，被告乙○○所供：「有談『自然飲』
      飲料由他（即指許崑煌）負責台中部分的經銷，還有保養品之事，最後沒有談
      成，沒有談成的原因是他還要介紹給他姐姐的朋友去作」、「（保養品）有醫
      療的功能及美容效果，一條報價一千元，利潤約百分之十到二十，當時我們只
      有介紹商品而已」、「（自然飲飲料）一箱三萬六千元，我們給他（即指許崑
      煌）二萬五千元」等語，核與證人伏壽康所證：「（自然飲飲料經銷之事）因
      為許崑煌沒錢，所以沒有談成」、「沒有另外談其他事」、「因為他（即指許
      崑煌）說沒錢，就沒有與他繼續談（經銷之利潤、權利義務、資金等事）」云
      云，及證人許崑煌所證：「那天是談自美國進口的飲料，名稱我不記得，沒有
      談其他的」、「因為那很貴，不好推銷，一箱一千元以上，詳細金額我不記得
      ，（所以我沒作）」各情，亦有不合（以上見本院前審卷第一三八至一四八頁
      ）。被告乙○○此部分所辯，尚難採信。告訴人甲○○於案發當日，所簽發
      之三張本票面額分別為二百二十二萬零四百二十一元、八十三萬八千七百五十
      元、四十四萬零二十八元，此有上開本票三張附卷可稽（見另案台灣台中地方
      法院八十六年度偵字第一六二○四號偵查卷第二十六至二十八頁）。其本票之
      金額不小，若謂告訴人甲○○因與其配偶譚維皓受託操作外匯保證金交易，而
      致虧損，即願賠償上開金額，此顯與社會交易常情有違，亦與告訴人甲○○在
      警訊、偵審中，堅指其對此無何責任之情形不合。就此部分被告乙○○雖辯稱
      ：「（切結書）是我委託律師在簽之前半個月打好的」、「當時已與甲○○談
      好，金額是後來才算出來，（所以）用手寫」、「是在電話中談的（即協調賠
      償之事），所以內容他（指甲○○）都知道，所以才約在『茶痴』見面」（見
      本院前審卷第七三、八七頁）。惟若有此事，被告乙○○何需於當日帶告訴人
      甲○○到地處偏僻之台中縣和平鄉○○村○○路○段和興巷六十號房屋正上方
      之鐵皮屋農舍？且如告訴人甲○○自願簽寫上開本票與切結書，衡情當會攜帶
      印章用印，豈會僅按捺指紋？尤其告訴人甲○○簽寫自小客車讓渡書、及交付
      車輛，再無奈搭坐計程車回家之事，均難認定此係有先經過事先之協議而為。
      是被告乙○○此部分所辯，自與常理相違，亦難採信。至證人許崑煌於另案
      偵查時雖曾證稱：我當日（八十六年六月一日）上午十一時許，到台中水湳機
      場接乙○○、伏壽康他們二人吃午飯，到了下午四、五點，我才載乙○○、伏
      壽康到茶癡（指泡沫紅茶店）等情（見同上另案偵查卷第十八頁背面），然此
      部分所證述內容，核與證人許崑煌嗣於本院前審調查時所證稱：當天（指八十
      六年六月一日）係伊請其姐姐到機場接他們（指被告乙○○等）等語（見本院
      前審卷第一四八頁），及被告乙○○上開前於本院前審所辯：當天下午二時至
      六時，其與證人伏壽康、許崑煌三人均在許崑煌台中市○○路四六巷三之一號
      二樓家中泡茶談生意云云，顯有所不符，則證人許崑煌前於另案偵查中所為上
      開證詞，自甚有疑議，尚難逕信，亦不得遽為有利於被告乙○○之佐證。
（三）被告丙○○確有上開犯行，亦據告訴人甲○○指訴不移。被告丙○○雖辯稱當
      時其因兩跟骨粉碎性骨折，仍以石膏固定中，不可能涉有上開妨害自由之犯行
      云云，並舉證人即台中市澄清醫院中港分院之醫師蔡哲宏提出被告丙○○之病
      歷表為證。惟證人蔡哲宏並非被告丙○○之診療醫師，業據其於本院前審訊問
      時，自承在卷（見本院前審卷第八十九頁）。而被告丙○○在原審曾以：其父
      張文喜在台中縣和平鄉○○村○○路○段和興巷六十號之房屋，已捐贈予台中
      仁和聖玄堂作為佛堂，其不可能在此佛堂作違法之事等情置辯時，其所提出之
      土地地上權及地上改良物協議書（見原審卷第一五四頁），即係以醫師蔡哲宏
      為協議書之見證人，顯見證人蔡哲宏與被告丙○○及其家人之關係匪淺，則證
      人蔡哲宏於本院前審所為：依據病歷資料，被告丙○○在案發時，應該還需要
      使用拐杖，走路會有問題，被告丙○○回診時，他的腳二邊小腿肌肉萎縮，裸
      關節活動仍受限等證詞（見本院前審卷第九○頁），已非可遽信。且經原審及
      本院更審調查時傳訊證人即當時為被告丙○○診治之台中市澄清醫院中港分院
      醫師戊○○到庭證稱：被告丙○○係於八十六年四月七日最後一次到醫院門診
      診治，並安排於同年月九日手術，將其石膏、鋼釘拆除後，並重上樹脂石膏，
      之後丙○○就沒有再到醫院就診，故至八十六年六月一日時，被告丙○○實際
      行走情形，無法得知。但依其經驗判斷，照一般病人恢復情形，如無特殊狀況
      ，當時他走路應無問題，可達一般正常人八、九十程度等語（見原審卷第一四
      一、一四二頁、本院更審卷九十二年一月九日調查訊問筆錄），再觀原審法院
      向台中市澄清醫院調取被告丙○○之病歷影本，顯示被告丙○○係於八十六年
      三月五日前往求診，此後雖有因為石膏鬆脫而重置石膏，但被告丙○○最後一
      次確係於八十六年四月七日前往該院門診求診。復經本院前審向台中市澄清醫
      院中港分院函查，該醫院亦覆稱：「病患丙○○於八十六年四月七日門診後，
      沒有再來看門診，故病患八十六年六月一日之行走能力無法從病歷上證實」、
      「從醫學觀點，骨折四個月應可以行走，但因骨折情況不儘相同，且病患對疼
      痛之忍受程度亦有差異，且病患自八十六年四月七日至六月間都沒有至門診複
      查，故無法推估病患之行走能力」等情，有該醫院之覆函一件附卷可稽（見本
      院前審卷第二○八頁），參酌被告丙○○年僅二十多歲，身強體健，及告訴人
      甲○○被挾至之地點，亦確在被告丙○○之父張文喜在台中縣和平鄉○○村○○路○段和興巷六十號之鐵皮房屋各情以觀，本院認被告丙○○此部分所辯，
      顯不足採信。證人蔡哲宏之上開證詞，亦非得據為有利於被告丙○○之證明。
（四）告訴人甲○○與被告丁○○素昧平生，此為被告丁○○所是認。若被告丁○○
      並無上開犯行，僅曾於台中縣和平鄉○○村○○路○段和興巷六十號之鐵皮房
      屋與告訴人甲○○見面一次，彼此相互介紹，告訴人甲○○還請其等抽香煙，
      且本票、切結書與自小客車讓渡書若非在該處所簽，告訴人甲○○豈會隨意誣
      陷。且告訴人甲○○於八十六年六月二日在台中巿調查站接受調查時，即已交
      付香菸盒、打火機、筆記本等物，指述嫌犯曾經使用過等事實。另當時台中巿
      調查站偵查之重點在於其中是否有綁架白曉燕乙案之嫌犯「高天民」，惟經比
      對所採得三枚指紋之結果與「高天民」不符（見同上另案偵查卷第八七頁），
      全案經追查後認與該起綁架案無關，其後轉由台灣省政府警務處刑事警察大隊
      偵辦之過程，業據台中巿調查站之調查員王明贊供明在卷可憑（見同前另案偵
      查卷第七七、七八頁）。嗣告訴人於甲○○八十七年九月十五日前往台中巿警
      察局第四分局，當場指認被告丁○○即係當日共同妨害其行動自由之人後，經
      公訴人在八十七年十月八日函請法務部調查局將當初三枚指紋膠片送該署參辦
      （見同前第一七六七二號偵查卷第五二頁），再於八十七年十月二十二日將法
      務部調查函送之三枚指紋彩色放大影本函請內政部警政署刑事警察局鑑定是否
      與被告乙○○、丙○○、丁○○相符（見同上第一七六七二號偵查卷第五四頁
      ），亦鑑定其上有被告丁○○之指紋，足證告訴人指訴被告丁○○部分，應無
      誣攀之情事。
（五）再參酌告訴人甲○○於法務部調查局台中巿調查站調查時，及於警訊中，已指
      述被告乙○○及其他三名不詳姓名之男子非法剝奪行動自由，途經台中巿郊之
      「東山樂園」，被押往某處鐵皮農舍，附近有一個已經挖妥之坑洞等語（見同
      前另案偵查卷第五頁、第七頁背面、第九頁、第九一至九三頁），且繪製一場
      現場圖，標示該鐵皮屋正面築有中門、右門、左門等三個門，正前方為空地，
      左前方即為該處坑洞，鐵皮屋之後方及空地之前方則均為山坡（見上開另案偵
      查卷第九四頁）。嗣告訴人甲○○於八十七年十一月四日，帶同警方前往台中
      縣和平鄉○○村○○路○段和興巷六十號房屋正上方所察看之農舍，攝有四張
      現場照片附卷已如前述。依照片所示之影像，該處農舍確為鐵皮建物，且正面
      設有中門、右門、左門等三個門，正前方為空地，左前方即為該處坑洞，與前
      開告訴人甲○○於八十六年六月二日在台中巿調查站接受調查時所劃製之現場
      圖吻合（見上揭另案偵查卷第九四頁）。而告訴人並非於八十七年九月七日見
      自由時報之報導後，始繪製上述現場圖，竟能完全吻合，堪證其所指訴，信而
      有徵，足以採信。至告訴人對於被告乙○○究係於何時打電話與聯之聯絡，其
      於警訊時或稱當日下午二時許，或稱當日下午三時許，然觀卷附之被告乙○○
      所有000000000號行動電話之通聯紀錄顯示（見上開另案偵查卷第六
      十八頁），被告乙○○僅於八十六年六月一日下午四時二十一分許，撥打告訴
      人甲○○住處之電話0000000號電話一次，並未撥打告訴人甲○○另使
      用之000000000行動電話，則倘依告訴人甲○○上開指訴，被告乙○○係於當日下午二、三時許，與之聯絡後，其旋即外出，並遭限制行動自由至
      當日晚八時許，依此，被告乙○○焉有可能再於上開通聯紀錄所示時間，撥打
      電話與之聯絡？參以被告乙○○堅稱係於案發當日下午四時多，始與告訴人甲○○聯繫。是本院綜合上情，乃認定被告乙○○應係於八十六年六月一日下午
      四時二十一分許，始打電話與告訴人甲○○聯絡。此外，復有上開本票、切結
      書、與自小客車讓渡書在卷可稽。本案事證明確，被告乙○○、丙○○、丁○○三人共同涉犯上開非法妨害自由之犯行，均堪以認定。至辯護人雖請求再傳
      訊告訴人甲○○出庭與被告等對質，然經本院多次傳訊告訴人甲○○均未到庭
      ，且本院斟酌前開事證至臻明確，已無必要，爰不再予傳訊，附此敘明。
三、按刑法第三百零二條第一項及第三百零四條第一項之罪，其所保護之法益均係被
    害人之自由，而私行拘禁，仍不外以強暴、脅迫為手段，其罪質本屬相同，惟第
    三百零二條第一項之法定刑，既較第三百零四條第一項為重，則以私行拘禁之方
    法妨害人自由，縱其目的在使人行無義務之事，或妨害人行使權利，仍應逕依第
    三百零二條第一項論罪，並無適用刑法第三百零四條第一項之餘地（參最高法院
    二十九年上字第三七五七號判例意旨）；又刑法第三百零二條之妨害自由罪，原
    包括私行拘禁及以其他非法方法剝奪人之行動自由而言，所謂非法方法，當包括
    強暴脅迫等情事在內，於妨害自由行為繼續中，如有合於刑法第三百零五條恐嚇
    危害安全之情形，仍應視為剝奪行動自由之部分行為（參最高法院七十四年台上
    字第三四○四號判例意旨），故核被告乙○○、丙○○及丁○○等三人所為，均
    係犯刑法第三百零二條第一項之以非法方法剝奪人之行動自由罪，公訴人認係刑
    法第三百零二條第一項、第三百零四條第一項及第三百零五條之牽連犯，應從一
    重依刑法第三百零二條第一項之罪處斷，尚有未洽。被告三人及另一名姓名、年
    籍不詳之成年男子間，具有犯意之聯絡及行為之分擔，均應論以共同正犯。又被
    告丁○○曾於七十九年間，因犯強盜罪，經台灣台中地方法院判處有期徒刑三年
    十月確定，於七十九年八月二十日入監執行，八十二年七月九日假釋出獄交付保
    護管束，於同年十月十七日假釋期滿未被撤銷，以執行完畢論，復於八十三年間
    犯竊盜罪，經台灣台中地方法院判處有期徒刑十月確定，再於八十三年間，又犯
    贓物罪，後經台灣屏東地方法院判處有期徒刑八月確定，上開二罪經定其應執刑
    之有期徒刑一年四月，於八十四年八月七日入監執行，於八十五年十一月二十五
    日執行完畢，有台灣台中地方法院檢察署刑案資料查註紀錄表及本院被告全國前
    案紀錄表各一份在卷可按，被告丁○○於受此有期徒刑之執行完畢後，五年以內
    再犯有期徒刑以上之本罪，為累犯，應依刑法第四十七條之規定加重其刑。
四、原審判決以被告乙○○等三人之前開犯罪事證已甚明確，犯行堪以認定，乃審酌
    被告乙○○等三人之品行、犯罪動機、手段、及其等因為財務糾紛，不思循合法
    方式解決，竟訴諸非法手段，剝奪告訴人之行動自由，予告訴人莫大之驚恐，及
    其等之犯罪後態度等一切犯罪情狀，並依刑事訴訟法第二百九十九條第一項前段
    ，刑法第二十八條、第三百零二條第一項、第四十七條，罰金罰緩提高標準條例
    第一條前段等規定，分別量處被告乙○○、丙○○各有期徒刑一年，另量處被告
    丁○○有期徒刑一年四月，經核其認事用法，均無不合，量刑亦屬妥適。是被告
    乙○○等三人上訴意旨仍執前開情詞，否認犯罪，均不足採信。其等上訴均無理
    由，應予駁回。
五、被告丙○○經合法傳喚，無正當理由不到庭，爰不待其陳述逕行判決。
六、據上論斷，應依刑事訴訟法第三百六十八條、第三百七十一條判決如主文。
本案經檢察官己○○到庭執行職務。
中      華      民      國      九十二     年     三      月    十一    日
                                臺灣高等法院臺中分院刑事第八庭
                                      審判長法  官  羅  得  村
                                            法  官  劉  榮  服
                                            法  官  黃  文  進
右正本證明與原本無異。
如不服本判決應於收受送達後十日內向本院提出上訴書狀，其未敘述上訴之理由者並
得於提起上訴後十日內向本院補提理由書（均須按他造當事人之人數附繕本）。
                                            書記官  許  麗  花
中      華      民      國      九十二     年     三      月    十三    日
附錄論罪科刑法條：
刑法第三百零二條第一項：
私行拘禁或以其他非法方法，剝奪人之行動自由者，處五年以下有期徒刑、拘役或三
百元以下罰金。
                                                                        Ｒ


司法院資訊處製作；財團法人民間司法改革基金會備份。
